【裁判字號】    97,交訴,31
【裁判日期】    970923
【裁判案由】    業務過失致死
【裁判全文】
臺灣士林地方法院刑事判決              97年度交訴字第31號
公  訴  人  臺灣士林地方法院檢察署檢察官
被      告  甲○○
選任辯護人  李永裕律師
上列被告因業務過失致死案件，經檢察官提起公訴（96年度偵字
第13529 號、97年度偵字第4667號），本院判決如下：
    主  文
甲○○從事業務之人，因業務上之過失致人於死，處有期徒刑壹
年。
    事  實
一、甲○○受僱於豪泰汽車客運股份有限公司（下稱豪泰公司）
    ，擔任營業大客車司機，負責載運乘客業務，為從事駕駛業
    務之人，於民國96年10月27日凌晨，駕駛車牌號碼330 －AC
    號營業用大客車（下稱上開營業大客車），執行載運乘客業
    務，而沿臺北市○○區○○路1 段由北往南行駛外側車道，
    於同日凌晨0 時10分許，途經同市區○○路與鄭州路口，本
    應注意汽車行駛至交岔路口，其行進，應遵守燈光號誌，而
    依當時天候晴、夜間有照明、路面鋪裝柏油、乾燥無缺陷、
    無障礙物、視距良好，對於車前各人、車之動態均能確切掌
    握等情況並無不能注意之情事，竟疏未注意行經交岔路口時
    ，闖越紅燈行駛，適有林能進騎乘車號BDH －059 號重型機
    車（下稱上開機車）沿臺北市○○區○○路由西往東之方向
    行駛而來，甲○○見狀閃避不及，因而上開營業大客車之右
    前車身乃不慎與林能進所騎乘上開機車車頭發生撞擊，造成
    林能進人車倒地，林能進左側額部呈巨大挫傷多處，致有血
    氣胸之傷害。嗣林能進雖經送醫急救，仍於到院前因傷重不
    治死亡。甲○○於肇事後，在未被有偵查犯罪職權之機關或
    公務員發覺其為犯人前，即主動向臺北市政府警察局大同分
    局交通分隊警員柯樹雄自首，進而接受本次裁判。
二、案經林能進之妻乙○○訴由臺北市政府警察局大同分局報告
    臺灣士林地方法院檢察署檢察官，及臺灣士林地方法院檢察
    署檢察官相驗後自動檢舉偵查起訴。
    理  由
壹、證據能力方面：
    按傳聞法則之重要理論依據，在於傳聞證據未經當事人之反
    對詰問予以核實，乃予排斥，惟若當事人已放棄對原供述人
    之反對詰問權，於法院審判時表明同意該等傳聞證據可作為
    證據，基於證據資料愈豐富，愈有助於真實發現之理念，並
    貫徹刑事訴訟法修法加重當事人進行主義之精神，確認當事
    人對於證據能力有處分權之制度，傳聞證據經當事人同意作
    為證據，法院認為適當者，亦得為證據。另當事人於調查證
    據時，對於傳聞證據表示「沒有意見」、「不用再傳喚詰問
    」，而未於言詞辯論終結前聲明異議，應視為已有將該等傳
    聞證據採為證據之同意，此刑事訴訟法第159 條之5 定有明
    文。本案被告及選任辯護人於本院準備程序中已表示對卷內
    人證、書證之證據能力無意見，本院審理時，被告及選任辯
    護人對於被告以外之人於審判外之陳述之證據能力並未表示
    意見，迄本院辯論終結前，被告及選任辯護人亦均未爭執本
    案證據之證據能力，依刑事訴訟法第159 條之5 第2 項之規
    定，應視為被告及選任辯護人已同意本案相關之傳聞證據均
    可作為證據，本院斟酌本案卷內之證據並非非法取得，亦無
    證明力明顯過低之情形，且經本院於審判期日依法進行證據
    之調查、辯論，被告於訴訟上之程序權，已受保障，前揭各
    該證據，均得採為證據，先予敘明。
貳、實體方面：
一、訊據被告甲○○固坦認於上揭時、地，其駕駛上開營業大客
    車，與被害人林能進所騎乘之上開機車發生碰撞，而被害人
    林能進發生死亡結果之事實，惟矢口否認有何業務過失致死
    之犯行，辯稱：案發當時伊並沒有闖紅燈，倘伊闖紅燈，在
    第一車道就會撞到人，而不會到第二車道才撞到被害人，當
    時係因被害人飲酒後駕車，且未遵照號誌指示行駛闖越黃燈
    ，才會發生本件車禍云云。
（一）上揭事實業據告訴人乙○○於警詢、檢察官訊問時就被害
      人林能進係因本件車禍受有傷害，後因傷重不治死亡等情
      指述在卷，且經目擊證人陳玉樹於檢察官訊問時結證甚詳
      （見96年度偵字第13529 號偵查卷第69頁），此外，復有
      警製道路交通事故現場圖、道路交通事故調查報告表（一
      ）、（二）各1 份；臺北市政府警察局大同分局交通事故
      談話紀錄表2 份、道路交通事故補充資料表1 紙；車禍現
      場、車損照片54幀及臺北市立中興醫院司法相驗報案單1
      紙附卷可稽（附於上開偵查卷第30、35、31、32、33、39
      頁；96年度相字第673 號相驗卷宗第13、38頁、第56頁以
      下）。而本件被害人確係林能進，其係因本件車禍受傷致
      死，亦經臺灣士林地方法院檢察署檢察官督同法醫師到場
      相驗鑑定屬實，製有勘驗筆錄、相驗屍體證明書及法醫驗
      斷書各1 份，及有相驗照片附卷足憑（附於上開相字卷第
      45、46、47頁、第73頁以下）。
（二）至被告雖以前揭情詞置辯，惟目擊證人陳玉樹於檢察官訊
      問時結證稱：當時是晚上12點左右，伊停車在台北車站要
      往承德路1 段方向等紅綠燈，跟上開營業大客車是對向，
      伊就聽到機車緊急煞車聲音，接下來看到機車跌倒，又聽
      到車子碰撞聲音，而伊聽到撞擊聲轉頭過去看，機車方向
      號誌是黃燈要變紅燈，有看到黃燈等語明確，而佐以證人
      陳玉樹僅為案發當時恰巧經過現場之人，與被告並不相識
      ，更無任何怨隙可言，衡常當無甘冒己身擔負偽證罪責風
      險，而故意設詞誣陷被告之必要一情，堪認證人陳玉樹上
      開所證應具客觀真實性而可採信。復參酌臺北市○○區○
      ○路、承德路口號誌變化情形為鄭州路西往東方向至承德
      路口號誌燈由綠燈變黃燈時，承德路北往南方向至鄭州路
      口號誌為二時相（紅燈、箭頭右轉綠燈），等鄭州路西往
      東方向至承德路口號誌燈由黃燈變紅燈時，承德路北往南
      方向至鄭州路口號誌燈變為三個時相（箭頭左轉綠燈、綠
      燈、箭頭右轉綠燈），有臺北市政府警察局交通警察大隊
      以97年1 月22日北市警交大事字第09730440500 號函送之
      臺北市○○路、承德路口有關號誌運作相關資料2 張；警
      員至現場觀察燈誌變化情形後所製作之執勤報告及所附照
      片在卷為憑，足見案發當時被害人林能進騎乘上開機車沿
      臺北市○○區○○路由西往東之方向行駛至案發地點時，
      被害人林能進行向之號誌燈既非為紅燈，則被告沿臺北市
      大同區○○路○ 段由北往南行駛至鄭州路口時，其行向之
      直行號誌燈應為紅燈，是本件車禍發生當時被告有違規闖
      紅燈之行為一節，堪以認定。另被告固辯稱：本件車禍之
      發生係因被害人林能進酒後駕車云云，然被害人林能進於
      96年10月27日1 時，經臺北市立聯合醫院中興院區採檢血
      液酒精濃度結果為8MG/DL（換算呼氣所含酒精成分0.038M
      G/ L，換算式：血液酒精濃度MG/DL=呼氣酒精濃度MG/L×
      209.9958），有該院區檢驗醫學科出具之血液酒精濃度報
      告單1 紙卷足考，顯見案發當時被害人林能進尚非酒後違
      規駕車，更無從認定被害人林能進有何服用酒類不能安全
      駕駛動力交通工具而駕駛之情形或與本件車禍之發生有何
      因果關係，職是，被告上開所辯顯係事後卸責之詞，委無
      足取。
（三）按汽車行駛至交岔路口，其行進、轉彎，應遵守燈光號誌
      或交通指揮人員之指揮，遇有交通指揮人員指揮與燈光號
      誌並用時，以交通指揮人員之指揮為準，道路交通安全規
      則第102 條第1 項第1 款定有明文。被告考領駕駛執照應
      對前開規定知之甚詳，被告駕駛上開營業大客車自應遵守
      上開規定，並應負有前開注意義務，而參之肇事當時天候
      晴、夜間有照明、路面鋪裝柏油、乾燥無缺陷、無障礙物
      、視距良好，對於車前各人、車之動態均能確切掌握等情
      況，有上開現場照片、道路交通事故調查報告表在卷足按
      ，並無不能注意之情事，竟疏於注意，駕駛上開營業大客
      車在上述路段違反上開規則闖紅燈，因而肇事致被害人林
      能進受有上述傷害而死亡，被告對本件車禍之發生顯有過
      失。復參諸臺北市車輛行車事故鑑定委員會之鑑定意見：
      「一、甲○○駕駛330 －AC號營大客車：違反號誌管制（
      肇事原因）。二、林能進騎乘BDH －059 號普通重機車：
      （無肇事因素）。」，有該委員會以97年3 月11日北鑑審
      字第09730050000 號函送鑑定意見書1 份在卷可考（附於
      上開偵查卷第81頁），亦同此見解。
（四）又被害人林能進既係因本件車禍而受有血氣胸之傷害，嗣
      經送醫急救後，仍因傷重不治死亡，詳如前述，是被告之
      過失行為與被害人林能進死亡結果間確具有因果關係。
（五）綜上，本件事證明確，被告上揭犯行足可認定，應依法論
      科。
二、查被告甲○○係豪泰公司之營業大客車司機，且其上揭行為
    時是在執行載運乘客之駕駛業務，業據其自承在卷，是被告
    於執行業務時過失肇事，致被害人林能進死亡，核其所為係
    犯刑法第276 條第2 項之業務過失致死罪。又被告於車禍發
    生後隨即向前來處理車禍事宜之臺北市政府警察局大同分局
    交通分隊警員柯樹雄自首坦承肇事，接受裁判，有臺北市○
    ○○○○道路交通事故肇事人自首情形紀錄表1 紙附卷可佐
    （附於上開偵查卷第36頁），係對於未經發覺之罪自首而受
    裁判，故依刑法第62條前段規定減輕其刑。爰審酌被告係以
    駕車為業務，其之注意義務程度應較一較人為高，竟駕車違
    規，而肇事傷人性命，對被害人及家屬所造成之傷害，永遠
    無法復原，所為非是，及被告之過失程度非輕，且迄今尚未
    與被害人家屬達成和解，賠償被害人家屬所受損害，並兼衡
    被告犯後態度、素行等一切情狀，量處如主文所示之刑，以
    資懲儆。
據上論斷，應依刑事訴訟法第299 條第1 項前段，刑法第276 條
第2 項、第62條前段，刑法施行法第1 條之1 第1 項、第2 項前
段，判決如主文。
本案經檢察官余秉甄到庭執行職務。
中    華    民    國    97    年    9     月    23    日
                  交通法庭審判長法  官  劉秉鑫
                                法  官  黎惠萍
                                法  官  王美玲
以上正本證明與原本無異。
如不服本判決，應於收受送達後10日內向本院提出上訴書狀，其
未敘述上訴理由者，應於上訴期間屆滿後20日內向本院補提理由
書狀（均須按他造當事人之人數附繕本）。
                                書記官  林靜枝
中    華    民    國    97    年    9     月    23    日
附錄本案論罪科刑法條全文：
刑法第276 條第2 項：
  從事業務之人，因業務上之過失犯前項之罪者，處5 年以下有
  期徒刑或拘役，得併科3 千元以下罰金。


司法院資訊處製作；財團法人民間司法改革基金會備份。
